【裁判字號】    98,交聲,1315
【裁判日期】    980813
【裁判案由】    交管條例聲異
【裁判全文】
臺灣板橋地方法院刑事裁定            98年度交聲字第1315號
原處分機關  交通部公路總局臺北區監理所蘆洲監理站
異  議  人
即受處分人  甲○○
上列異議人即受處分人因違反道路交通管理處罰條例案件，對於
交通部公路總局臺北區監理所蘆洲監理站於民國98年5 月19日所
為之處分（原處分案號：北監蘆字第裁46-CO0000000號），聲明
異議，本院裁定如下：
    主  文
異議駁回。
    理  由
一、原處分意旨略以：受處分人甲○○於民國98年5 月15日0 時
    13分許，騎乘其所有之車牌號碼CKG-060 號重型機車，行經
    臺北縣五股鄉○○路113 號前時，因有酒精濃度超過標準（
    呼氣酒精濃度0.64mg/l）之違規事實，經臺北縣政府警察局
    蘆洲分局交通分隊警員，以北縣警交大字第CO0000000 號舉
    發違反道路交通管理事件通知單（下稱舉發通知單）攔停舉
    發。嗣經原處分機關於98年5 月19日以北監蘆字第裁46-CO0
    000000號違反道路交通管理事件裁決書，爰依道路交通管理
    處罰條例第35條第1 項第1 款等規定，裁處吊扣機車駕駛執
    照24個月，並施以道路交通安全講習（罰鍰部分仍待司法程
    序後決定）等語。
二、聲明異議意旨略以：異議人甲○○為一時貪杯而犯下錯誤深
    感悔悟，而整起事件因雙方無重大傷害且已和解，異議人對
    罰鍰及道路交通安全講習部分之處罰，均不爭執，但因職業
    所需（汽車修護），再加上家中成員等開銷皆需仰賴此份收
    入，懇請鈞院是否可將吊扣駕駛執照24個月減為12月或改由
    罰鍰加以處罰，為此，爰依法聲明異議云云。
三、按汽車駕駛人駕駛汽車，經測試檢定有酒精濃度超過規定標
    準，處新臺幣（下同）15,000元以上60,000元以下罰鍰，並
    當場移置保管該汽車及吊扣其駕駛執照1 年；因而肇事致人
    受傷者，並吊扣其駕駛執照2 年；致人重傷或死亡者，吊銷
    其駕駛執照，並不得再考領，道路交通管理處罰條例第35條
    第1 項第1 款固有明文。
四、經查：
  (一)、本件異議人即受處分人甲○○於98年5 月15日0 時13分
        許，騎乘其所有之車牌號碼CKG-060 號重型機車，行經
        臺北縣五股鄉○○路113 號前時，因有酒精濃度超過標
        準（呼氣酒精濃度0.64mg/l）之違規事實，經臺北縣政
        府警察局蘆洲分局交通分隊警員攔停舉發，上揭違規事
        實，業據異議人於聲明異議中所不爭執，並有臺北縣政
        府警察局98年5 月15日北縣警交大字第CO0000000 號舉
        發通知單、交通部公路總局臺北區監理所蘆洲監理站98
        年5 月19日北監蘆字第裁46-CO0000000號違反道路交通
        管理事件裁決書影本各1 份附卷可稽，本件異議人上開
        酒後駕車違規事實已明，堪以認定。
  (二)、雖異議人甲○○雖以因職業所需（汽車修護），再加上
        家中成員等開銷皆需仰賴此份收入云云置辯。按行政罰
        法第26條規定：「一行為同時觸犯刑事法律及違反行政
        法上義務規定者，依刑事法律處罰之。但其行為應處以
        其他種類行政罰或得沒入之物而未經法院宣告沒收者，
        亦得裁處之。前項行為如經不起訴處分或為無罪、免訴
        、不受理、不付審理之裁判確定者，得依違反行政法上
        義務規定裁處之。」，此即一事不二罰之原則，究其立
        法目的，係一行為同時觸犯刑事法律及違反行政法上義
        務規定時，因刑罰與行政罰同屬對不法行為之制裁，而
        刑罰之懲罰作用較強，故依刑事法律處罰即足資警惕時
        ，基於比例原則，實無再處行政罰之必要，且刑事法律
        處罰，依法定程序為之，較符合正當法律程序，自應優
        先適用，但罰鍰以外之沒入或其他種類行政罰，因兼具
        維護公共秩序之作用，為達行政目的，行政機關仍得併
        予裁處。又該條所稱「其他種類行政罰」，係指違反行
        政法上義務應受裁罰性之不利處分而言，參酌行政罰法
        第2 條規定，應包括吊扣駕照處分及對違規者施以道路
        安全講習等處分在內。查異議人因此一酒後駕車行為，
        同時觸犯刑法第185 條之3 之違背安全駕駛致交通危險
        罪，業由臺灣板橋地方法院檢察署檢察官於98年5 月21
        日，以98年度速偵字第2798號聲請簡易判決處刑，並經
        本院於98年6 月11日，以98年度交簡字第3044號判決判
        處罰金54,000元確定等情，業經本院依職權查詢臺灣高
        等法院被告前案紀錄表查證無訛。而本件裁決處分處罰
        主文之記載，原處分機關顯已慮及異議人因酒醉駕車（
        機車）同時觸犯刑事法律經檢察官為起訴處分，而僅依
        首揭規定裁處異議人吊扣駕駛執照2 年（機車）及施以
        道路交通安全講習（罰鍰部分仍待司法程序後決定），
        核屬有據。異議人仍執詞聲明異議，洵無理由，應予駁
        回。
五、據上論斷，應依道路交通案件處理辦法第19條，裁定如主文
    。
中    華    民    國    98    年    8     月    13    日
                  交通法庭   法  官  許映鈞
上列正本證明與原本無異。
如不服本裁定，應於裁定送達後5 日內敘明抗告理由，向本院提
出抗告狀。
                             書記官  范煥堂
中    華    民    國    98    年    8     月    18    日


司法院資訊處製作；財團法人民間司法改革基金會備份。
